【裁判字號】    92,交上易,34
【裁判日期】    920702
【裁判案由】    過失傷害
【裁判全文】
臺灣高等法院臺南分院刑事判決          九十二年度交上易字第三四號  Ａ
      上  訴  人  臺灣嘉義地方法院檢察署檢察官
      被      告  甲      ○
      選任辯護人  黃  進  祥  律師
右上訴人因被告過失傷害案件，不服臺灣嘉義地方法院九十年度交易字第三五八號中
華民國九十一年八月十四日第一審判決（起訴案號：臺灣嘉義地方法院檢察署九十年
度調偵字第三三九號），提起上訴，本院判決如左：
      主      文
上訴駁回。
      事      實
一、甲○為米田食品工廠、菊田工廠僱用之送貨員，平日以駕駛貨車送貨，係以從事
    駕駛為其附隨業務之人，而其駕駛執照已經吊扣，竟於民國九十年五月二十九日
    上午六時二十五分許，無照駕駛車牌號碼Ｈ八─九九０五號自小貨車，沿嘉義縣
    太保市○○路，由新埤往太保南往北方向行駛，途經該路新埤段太保一０六電桿
    前，應注意汽車在雙向二車道行駛時，應在遵行車道內行駛，依當時係晴天、視
    距良好、路面乾燥、無缺陷、無障礙物等情形，並無不能注意之情事，竟疏於注
    意，為超越前方不詳車牌號碼之自小客車，竟橫越行車分向線，駛入對向車道，
    適由乙○○（七十七年五月二十二日生）騎乘腳踏車由新埤往太保北往南方向駛
    至，甲○見狀避煞不及，衝撞乙○○之腳踏車，致其人車倒地，受有頭部外傷併
    蜘蛛膜下腔出血、顱骨骨折併氣腦症等傷害。甲○於肇事後，停留現場，於有偵
    查權之機關知悉犯罪前，俟水上分局警員丁○○到達時，向其坦認肇事，並接受
    裁判。
二、案經乙○○之法定代理人丙○○訴由嘉義縣警察局水上分局報請臺灣嘉義地方法
    院檢察署檢察官偵查起訴。
      理      由
一、右開事實，業據被告甲○於警訊、原審偵審中及本院審理時坦承不諱，核與車禍
    發生時在場之證人吳和杉、葉育政、葉家安於警訊中證述車禍發生情節相符（見
    警卷第七頁至第十五頁），且有道路交通事故調查報告表一份、照片六幀在卷可
    稽（見警卷第十六頁至第十九頁），又被害人乙○○因本件車禍，受有頭部外傷
    併蜘蛛網膜下腔出血、顱骨骨折併氣腦症等傷害，亦有財團法人天主教聖馬爾定
    醫院診斷證明書一張附卷為憑（見警卷第二十頁）。公訴人認被害人迄今仍須按
    月北上長庚醫院復健，恐留下無法回復之後遺症云云，然經本院函詢長庚醫院，
    據該院函覆：依其病情評估，雖尚有其他輕微神經學症狀，需持續追蹤觀察及檢
    查治療，但尚未達重大不治或難治之程度，有該院林口分院九十二年五月二十日
    （九二）長庚院法字第○三二五號函在卷可考。足見被害人仍未達重傷之程度。
二、按汽車在雙向二車道行駛時，應在遵行車道內行駛，道路交通安全規則第九十七
    條第一項定有明文，被告為汽車駕駛人，自應遵守上開規定。而本件車禍之發生
    地點係劃有分向限制線之路段，且車禍發生時係晴天、視距良好，路面乾燥、無
    缺陷、無障礙物等情，亦有前開道路交通事故調查報告表及照片在卷足憑，被告
    當時並無不能注意之情事，被告竟橫越行車分向線，駛入對向車道，以致肇事，
    其有過失甚明，且為本件車禍發生之原因。又本案經送請台灣省嘉雲南區車輛行
    車事故鑑定委員會鑑定，亦同此見解，有該委員會九十一年一月十五日嘉鑑字第
    九一００一六號函及所附之鑑定意見書在卷足憑。再被害人確因本件車禍受有上
    開傷害，已如前述，則被告之過失行為與告訴人所受傷害間，顯有相當因果關係
    ，本件事證明確，被告過失犯行堪以認定。
三、查被告係受僱於米田食品工廠、菊田工廠，其於車禍發生時係駕駛汽車送貨中，
    為其所自承（見原審九十一年二月一日訊問筆錄），其係以從事駕駛為其附隨業
    務之人，因駕車不慎，肇事致人受傷，係犯刑法第二百八十四條第二項前段之業
    務過失傷害罪，公訴意旨漏未斟酌此點，而認被告係犯同條第一項前段之過失傷
    害罪，尚有未洽，惟其基本事實同一，本院自應予審理，並變更其起訴法條。又
    被告前所考取之駕駛執照業經吊扣，於本件車禍發生時，並無駕駛執照乙情，亦
    經被告供承在卷（見警卷第三頁、原審九十一年八月二日審判筆錄），其無駕駛
    執照駕車，因而致人受傷，依法應負刑事責任，應依道路交通管理處罰條例第八
    十六條第一項加重其刑。惟被告於肇事後，停留現場，俟警方到達時，坦認肇事
    ，有嘉義縣警察局水上分局九十年十二月二十日（九十）嘉水警三字第二二一一
    八號函附卷可佐，並經證人即水上分局警員丁○○於本院陳證屬實，核與自首要
    件相符，應依刑法第六十二條前段規定減輕其刑，並依同法第七十一條第一項規
    定先加後減。
四、原審以被告罪證明確，變更起訴法條，適用刑法第二百八十四條第二項前段、第
    六十二條前段、第四十一條第一項前段，道路交通管理處罰條例第八十六條第一
    項，罰金罰鍰提高標準條例第一條前段、第二條之規定，並審酌被告之過失行為
    為本件車禍肇事之發生原因，其於犯後坦承不諱，態度良好，事後已與被害人達
    成和解，賠償被害人之損失，並給付部分款項，及被害人所受傷害非輕等一切情
    狀，量處有期徒刑月，並諭知易科罰金之折算標準，以示懲儆。經核原審認事
    用法俱無不合，量刑亦稱妥適，檢察官上訴意旨，認被害人迄今仍須按月北上長
    庚醫院復健，恐留下無法回復之後遺症，原審量刑過輕，指摘原判決不當，但查
    被害人傷勢仍未達重傷之程度，已如前述，其上訴為無理由，應予駁回。
據上論結，應依刑事訴訟法第三百六十八條，判決如主文。
本案經檢察官林炎昇到庭執行職務。
中    華    民    國      九十二      年      七      月        二      日
                                  臺灣高等法院臺南分院刑事第二庭
                                      審判長法官  黃    崑    宗
                                            法官  莊    俊    華
                                            法官  林    勝    木
右正本證明與原本無異。
不得上訴。
                                      法院書記官  吳    秋    賢
中    華    民    國      九十二      年      七      月       四       日
附錄：本判決論罪科刑法條
刑法第二百八十四條第二項前段
 (過失傷害罪)
從事業務之人，因業務上之過失傷害人者，處一年以下有期徒刑、拘役或一千元以下
罰金，致重傷者，處三年以下有期徒刑、拘役或二千元以下罰金。


司法院資訊處製作；財團法人民間司法改革基金會備份。
